臺灣高等法院高雄分院刑事判決　　　　　　　　　九十三年度上重更(一)字第三號
　　上　訴　人　乙○○
　　即　被　告
　　選任辯護人　蔡進清
右上訴人因違反毒品危害防制條例案件，不服臺灣高雄地方法院九十一年度重訴字第
九八號中華民國九十二年六月二十日第一審判決（起訴案號：臺灣高雄地方法院檢察
署九十年度偵字第二一三六０號），提起上訴，經判決後，由最高法院發回更審，本
院判決如左：
    主  文
原判決關於運輸毒品及私運管制物品進口暨定執行刑部分，均撤銷。
乙○○共同運輸第一級毒品，處有期徒刑拾伍年，褫奪公權拾年，扣案第一級毒品海
洛因磚壹佰捌拾塊（合計淨重陸萬參仟捌佰參拾玖點參捌公克、純質淨重伍萬伍仟陸
佰伍拾伍點壹捌公克）沒收銷燬之，扣案毒品外包裝重壹仟玖佰零柒點貳陸公克、0
00000000000號衛星電話號壹支均沒收。
   事  實
一、乙○○甲知海洛因係毒品危害防制條例所管制之第一級毒品，亦係行政院依據懲
    治走私條例公告管制進口之物品，非經許可不得持有及運輸進口，民國（下同）
    九十年十月初，乙○○經由黃雲林之介紹而認識自稱辛振勝之成年男子，遂與蔡
    振泰（另由臺灣雲林地方法院檢察署偵辦中）及自稱辛振勝之成年男子基於共同
    之犯意聯絡，在高雄市○○路科學博物館附近謀議，由乙○○替自稱辛振勝等人
    代覓船隻及人員自北韓地區運輸第一級毒品海洛因磚入境台灣，謀議既定後，蔡
    振泰乃購買000000000000號衛星電話供乙○○聯絡運輸毒品事宜及
    避免犯行遭查緝，乙○○遂於九十年十月十五日透過澎湖地區知情之真實姓名年
    籍不詳綽號「猴宗」之成年男子，代為介紹某姓名年籍不詳之船長（成年人），
    經商得知情之該名船長同意以新台幣（下同）四百萬元之代價自北韓載運毒品海
    洛因入境，蔡振泰及自稱辛振勝之男子獲悉上情後，隨即分別交付九十萬元、五
    十萬元，共一百四十萬元予乙○○，乙○○再將上開款項交予「猴宗」之成年男
    子轉交予該不詳姓名之成年船長。九十年十月十七日，該不詳姓名之船長駕駛船
    名不詳之漁船自澎湖出發前往東經一二五度、北緯三八‧二四度處海域，從北韓
    某不詳貨主處接運海洛因磚一百八十塊，於九十年十月底某日入境澎湖縣，乙○
    ○隨後於同年十一月七日，在澎湖縣馬公市風櫃里附近自「猴宗」處取得該批海
    洛因，為避免被治安機關查獲，乃先將海洛因放置在澎湖縣西嶼鄉合界村二號其
    住處，並將海洛因改分裝成四箱（各箱分別裝載三十二、四十四、五十、五十四
    塊），之後因自稱辛振勝之成年男子等人一再催促儘速交付海洛因，乙○○遂依
    指示於九十年十一月九日以託運方式委託不知情之高馬船務公司所屬延隆輪自澎
    湖縣將海洛因運回高雄港，嗣於同年十一月十四日上午十時許，乙○○駕駛租得
    之車號ＹＴ─五○四六號自用小貨車，前往高雄港淺水碼頭提領私運進口且分裝
    妥之海洛因磚時，經法務部調查局航業海員調查處高雄航業海員調查站派員（下
    稱高雄航業員調查站）當場查獲，並扣得第一級毒品海洛因磚共一百八十塊（每
    塊毛重約三百六十公克，送驗後合計淨重六萬三千八百三十九點三八公克、包裝
    重一千九百零七．二六公克、純度百分之八十七點一八、純質淨重五萬五千六百
    五十五點一八公克），及000000000000號衛星電話一支。
二、案經法務部調查局航業海員調查處高雄航業海員調查站移送台灣高雄地方法院檢
    察署檢察官偵查起訴。
    理  由
一、訊據上訴人即被告乙○○對於前述經由綽號「猴宗」之男子輾轉為蔡振泰及自稱
    辛振勝之成年男子代覓船長擬自我國領域外運輸海洛因入境，經談妥代價四百萬
    元後，被告遂將辛振勝等人所交付之一百四十萬元報酬輾轉交給該不詳姓名之船
    長，自己則留下一支000000000000號衛星電話，做為走私毒品之聯
    絡工具，嗣該不詳姓名之船長前往東經一二五度、北緯三八‧二四度海域，從北
    韓某不詳貨主處接運海洛因磚塊一百八十塊走私入境澎湖後，被告再由澎湖以託
    運方式委託不知情之高馬船務公司所屬延隆輪自澎湖縣將海洛因磚運回高雄港，
    嗣於提領私運進口之海洛因磚時，經高雄航業員調查站派員查獲等事實，均坦承
    不諱，並有海洛因磚塊一百八十塊、000000000000號衛星電話一支
    扣案可資佐證，而上開扣案之海洛因磚塊經送法務部調查局鑑定結果，一百八十
    塊均含第一級第六項毒品海洛因成分，合計淨重六萬三千八百三十九．三八公克
    ，包裝重一千九百零七．二六公克，純度百分之八七．一八，純質淨重五五六五
    五．一八公克之事實，亦有鑑定通知書在卷可憑（見九十年度偵字第二一三六０
    號卷第二十四頁），被告之自白核與事實相符，堪以採信。
二、查海洛因係毒品危害防制條例第二條第二項第一款所稱之第一級毒品，亦係行政
    院依據懲治走私條例第二條第四項公告之「懲治走私條例公告管制物品項目及其
    數額」甲項第四款所列之管制進出口物品。被告行為後，懲治走私條例第二條第
    一項業已於九十一年六月二十六日修正公布，同月二十八日生效，並將法定刑提
    高為「七年以下有期徒刑，得併科新臺幣三百萬元以下罰金」，經比較新舊法，
    自以修正前懲治走私條例較有利於被告，依刑法第二條第一項後段之規定，自應
    適用修正前懲治走私條例第二條第一項處斷；核被告乙○○所為，係犯毒品危害
    防制條例第四條第一項之運輸第一級毒品罪及修正前懲治走私條例第二條第一項
    之私運管制物品進口罪；被告乙○○就上開犯行與蔡振泰、自稱辛振勝之男子、
    綽號「猴宗」之成年男子及不詳姓名之船長間，有犯意之聯絡及行為之分擔，均
    為共同正犯，被告乙○○所犯前述運輸第一級毒品及私運管制物品進口罪，係一
    行為觸犯二罪名之想像競合犯，應依刑法第五十五條之規定，從一重之運輸第一
    級毒品罪處斷。
三、按犯毒品危害防制條例第四條第一項至第三項之罪，供出毒品來源，因而破獲者
    ，得減輕其刑，毒品危害防制條例第十七條固定有甲文，惟上開減輕其刑之規定
    ，旨在利用減刑之寬典，鼓勵運輸、販賣、施用或持有毒品之人，供出其來源，
    藉以擴大防制毒品之成效，期使毒品易於斷絕，故須據實供出其毒品之直接來源
    ，並因而破案查獲者，始符減輕其刑之要件，是在共同正犯間，彼此間均非他方
    之上游毒品之供應者，因此無適用前開減刑規定之餘地，此有最高法院九十二年
    台上字第一八三八號判決可資參照；是被告乙○○雖供出共犯辛振勝、蔡振泰亦
    參與其事，惟被告乙○○與辛振勝、蔡振泰既有共同運輸之共犯關係，依上開說
    甲，自無適用毒品危害防制條例第十七條之規定減輕其刑之餘地，被告此部分抗
    辯，委無可採。又證人保護法第二條所列刑事案件之被告或嫌疑人，於偵查中供
    述與該案案情有重要關係之待證事項或其他共犯之犯罪事證，而使檢察官得以追
    訴該案之其他共犯者，以經檢察官事先同意者為限，就其因供述所涉犯之犯罪，
    減輕或免除其刑，證人保護法第十四條第一項定有甲文；本件據證人湛忠信（即
    法務部調查局台中調查站之調查員）於本院前審審理時雖證稱：被告運送毒品是
    我查獲，被告被查獲移送檢察官後有交保，交保時有限制出境，事後又解除限制
    ，因為移送檢察官偵查後，被告有提供毒品線索，所以我們報告檢察官將被告列
    為污點證人，所以檢察官先限制被告出境，在國內佈線，後來檢察官認為被告有
    必要到大陸，才解除被告出境限制。被告交保後有講出主嫌是蔡振泰，後來我們
    有去偵查蔡振泰，但沒有結果，蔡振泰是後來另案因為走私毒品被高雄市調查處
    查獲，高雄市調查處查獲蔡振泰與本案無關（即非共犯關係），後來高雄市調查
    處有查獲蔡振泰，但並非我們查獲的，所以我們沒有移送，而是高雄市調查處移
    送的等語（見本院上訴卷第一四二頁至一四四頁），然檢察官確有將被告暫列為
    證人，表示依查獲結果再審酌減刑與否，有密封在卷檢舉筆錄可按（見本院上訴
    卷第一八八頁），而蔡振泰亦因委託乙○○安排漁船自北韓運輸第一級毒品海洛
    因磚一百八十塊，經檢察官於九十一年十二月十九日簽分偵查，有簽呈在卷可憑
    （見九十年度偵字第二一三六０號卷第一０三頁），被告此部分辯解應可採信，
    爰依證人保護法第十四條第一項規定減輕其刑。
四、原審就被告乙○○運輸毒品及私運管制物品部分，予以論罪科刑，固非無見，惟
    查：（一）被告私運管制物品海洛因進口後，懲治走私條例第二條第一項之刑罰
    已修正，原判決未比較新舊法，已有未合；（二）被告有證人保護法第十四條第
    一項之減免事由，原判決未予減輕，亦有未合。被告乙○○上訴意旨以原判決未
    依毒品危害防制條例第十七條減輕其刑且量刑過重云云，指摘原判決不當，固無
    理由，惟原判決既有上開可議，自應由本院將原判決關於運輸毒品及私運管制物
    品進口暨定執行刑部分，均予以撤銷改判；審酌被告乙○○所運送毒品之數量雖
    龐大，情節非輕，惟犯後坦承犯行，且非主謀，事後亦積極配合檢察官多方追查
    共犯，及本案僅被告提起上訴，本院認定被告運輸毒品數量情節與原審認定相同
    ，惟被告有證人保護法第十四條第一項減輕其刑之適用等一切情狀，量處有期徒
    刑十五年，並依刑法第三十七條第二項規定，宣告褫奪公權十年，扣案毒品一百
    八十塊（合計淨重六萬三千八百三十九‧三八公克、純度百分之八七、一八，純
    質淨重五五六五五、一八公克），應依毒品危害防制條例第十八條第一項諭知沒
    收銷燬之；扣案外包裝重一千九百零七‧二六公克係供運輸毒品時防潮之用，扣
    案000000000000號衛星電話一支係供運輸毒品聯絡之用，且係共犯
    蔡振泰所有，爰依同條例第十九條第一項規定宣告收收。
五、被告被訴偽造公印文、共同變造特種文書、持有第二級毒品部分，業經判決確定
    ，本院不予論列。
據上論結，應依刑事訴訟法第三百六十九條第一項前段、第三百六十四條、第二百九
十九條第一項，毒品危害防制條例第四條第一項，修正前懲治走私條例第二條第一項
、第十一條，刑法第十一條、第二條第一項但書、第二十八條、第五十五條、第三十
七條第二項，毒品危害防制條例第十八條第一項、第十九條第一項，證人保護法第十
四條第一項，判決如主文。
本案經檢察官邱榮藏到庭執行職務。
中      華      民      國    九十三    年      五      月    二十五    日
                              臺灣高等法院高雄分院刑事第七庭
                                  審判長法官  李春昌
                                        法官  莊飛宗
                                        法官  黃憲文
右正本證甲與原本無異。
如不服本判決應於收受本判決後十日內向本院提出上訴書狀，其未述上訴理由者，
並得於提起上訴後十日內向本院補提理由書狀（均須按他造當事人之人數附繕本)「
切勿逕送上級法院」。
                                      書記官  黃英彥
中      華      民      國    九十三    年      五      月     二十五   日
附錄：本判決論罪科刑法條：
毒品危害防制條例第四條第一項
製造、運輸、販賣第一級毒品者，處死刑或無期徒刑；處無期徒刑者，得併科新臺幣
一千萬元以下罰金。
修正前懲治走私條例第二條第一項
私運管制物品進口、出口逾公告數額者，處七年以下有期徒刑，得併科新臺幣二十萬
元以下罰金。
